臺灣基隆地方法院小額民事判決
110年度基小字第279號
原      告  范瑋芸  
被      告  溫美玉  


上列當事人間請求損害賠償事件，本院於民國110年2月4日言詞
辯論終結，判決如下：
    主      文
被告應給付原告新臺幣玖萬元。
訴訟費用新臺幣壹仟元由被告負擔。
本判決得假執行；但被告如以新臺幣玖萬元為原告預供擔保，得
免為假執行。
    事實及理由
一、原告起訴主張：某詐騙集團成員於民國109年9月1日19時5分
    左右，佯裝為綠島之星船公司客服人員撥打電話向原告佯稱
    先前申請退票操作錯誤，需依指示操作自動櫃員機以解除設
    定，致原告陷於錯誤，於同日20時30分、33分、49分及21時
    3分，以ATM轉帳新臺幣（下同）3萬元、2萬元、1萬元、3萬
    元至被告所申辦臺灣土地銀行帳號000000000000000號帳戶
    （下稱系爭帳戶），遭該詐騙集團成員持被告所交付之提款
    卡提領一空，致原告受有9萬元之財產上損害，為此依侵權
    行為法律關係，請求被告如數賠償等語。並聲明：被告應給
    付原告9萬元。
二、被告抗辯略以：被告因利用社群軟體得知應徵家庭代工訊息
    ，以通訊軟體LINE聯繫後，對方表示公司基於給付工資建檔
    及購買材料所需，要求被告提供身分證、存摺及提款卡，被
    告遂依指示變更提款卡密碼後寄出，被告係第一次接觸家庭
    代工，不清楚流程而被騙等語。並答辯聲明：原告之訴駁回
    。
三、查被告於109年8月31日在7-11便利商店基隆仁五門市，以店
    到店交貨便將系爭帳戶提款卡寄送予真實姓名、年籍不詳之
    人，而原告因詐騙集團成員佯裝為綠島之星船公司客服人員
    撥打電話向原告佯稱先前申請退票操作錯誤，需依指示操作
    自動櫃員機以解除設定，致原告陷於錯誤，於同日20時30分
    、33分、49分及21時3分，以ATM轉帳3萬元、2萬元、1萬元
    、3萬元至系爭帳戶，合計9萬元等事實，為被告所不爭執，
    自屬實在。　　
四、原告主張被告將系爭帳戶提款卡交付他人使用，致原告遭受
    詐騙，陸續將9萬元轉帳至系爭帳戶而受有損害，被告交付
    系爭帳戶提款卡行為，構成民法第184條侵權行為等情，為
    被告所否認，辯稱其係受騙所為，本院判斷如下：
  ㈠按因故意或過失，不法侵害他人之權利者，負損害賠償責任
    。數人共同不法侵害他人之權利者，連帶負損害賠償責任。
    不能知其中孰為加害人者亦同。民法第184條第1項前段、第
    185條第1項分別定有明文。民法上所謂過失，以其欠缺注意
    之程度為標準，可分為抽象的過失、具體的過失，及重大過
    失三種。應盡善良管理人之注意（即依交易上一般觀念，認
    為有相當知識經驗及誠意之人應盡之注意）而欠缺者，為抽
    象的過失，應與處理自己事務為同一注意而欠缺者，為具體
    的過失，顯然欠缺普通人之注意者，為重大過失（最高法院
    42年台上字第865號判例意旨參照），在侵權行為方面，過
    失之有無，應以是否怠於善良管理人之注意為斷，亦即行為
    人僅須有抽象輕過失，即可成立（最高法院100年上字第328
    號判決參照）。又民事共同侵權行為，不以有意思聯絡為必
    要，數人間之行為，苟為損害之共同原因，即為行為關聯共
    同，足成立共同侵權行為（最高法院67年台上字第1737號判
    例意旨參照）。且連帶債務人之債權人，得對於債務人中之
    一人或數人或其全體，同時或先後請求全部或一部給付，亦
    為民法第273條第1項所明定。
　㈡被告固抗辯係要購買家庭代工之材料及給付工資帳戶建檔所
    需，而將系爭帳戶之提款卡交予他人，亦為詐騙集團之受害
    人云云。惟被告於交付提款卡及密碼予真實姓名年籍不詳之
    人時已47歲，屬智識正常並具有一定社會經驗之成年人，依
    其知識經驗及能力，當可知悉只需告知帳號即可轉帳給付工
    資，要求家庭代工從事者先寄送存摺、身分證及已變更為指
    示密碼之提款卡等與正常工作管道明顯有異，且交付提款卡
    後，被告對系爭帳戶已喪失支配能力，實無從自系爭帳戶獲
    得工資，復參酌被告交付提款卡時，系爭帳戶內之餘額為零
    元，則被告辯稱係要購買家庭代工材料，實有疑義。又金融
    帳戶係供個人資金流通使用，除與個人之財產權益相關外，
    亦將影響其個人社會信用評價，具有強烈之屬人性及隱私性
    ，政府機關、新聞媒體對於詐騙集團使用金融帳戶向不特定
    多數人詐騙金錢亦有長期宣導及報導披露，已屬眾所周知之
    事，一般人均不會輕易揭露金融帳戶資訊，遑論交付金融帳
    戶存簿、提款卡及密碼予他人使用，被告僅以通訊軟體LINE
    聯繫，即輕率依指示變更密碼後，將提款卡交付未曾謀面之
    人，致詐騙集團嗣後取得系爭帳戶使用權限後，利用系爭帳
    戶詐騙原告9萬元，被告明顯欠缺善良管理人之注意，而有
    過失，且為造成原告損害之共同原因，而屬行為關聯共同，
    故被告與不詳詐騙集團成員，均應構成共同侵權行為而負連
    帶損害賠償責任。
　㈢又被告所涉詐欺罪嫌，雖經臺灣基隆地方檢察署檢察官為不
    不起訴處分，惟告訴人已聲請再議，且民事共同侵權行為，
    不以有意思聯絡為必要，數人間之行為，苟為損害之共同原
    因，即為行為關聯共同，足成立共同侵權行為，已詳見前述
    ，此與刑事詐欺犯行不處罰過失行為，有所不同，故被告不
    因為不起訴處分，即卸免其應負民事共同侵權行為之連帶損
    害賠償責任，附此敘明。　
五、綜上所述，原告依侵權行為法律關係請求被告給付9萬元，
    為有理由，應予准許。
六、本件第一審裁判費為1,000元，此外別無其他費用支出，訴
    訟費用應由敗訴的被告負擔。
七、本件係適用小額程序為被告敗訴之判決，依民事訴訟法第43
    6條之20規定，應依職權宣告假執行，並酌情宣告被告預供
    相當之擔保後得免為假執行。
八、據上論結，本件原告之訴有理由，依民事訴訟法第436條之1
    9第1項、第436條之20、第436條之23、第436條第2項、第78
    條、第392條第2項，判決如主文。
中　　華　　民　　國　　110 　年　　2 　　月　　18　　日
                  基隆簡易庭法　官　陳湘琳　　　　　
以上正本係照原本作成。
對於本件判決如有不服，應於收受送達後20日內向本院提出上訴
書狀，上訴於本院合議庭，並按他造當事人之人數附具繕本。
當事人之上訴，非以判決違背法令為理由不得為之，上訴狀應記
載上訴理由，表明下列各款事項：
㈠原判決所違背之法令及其具體內容。
㈡依訴訟資料可認為原判決有違背法令之具體事實。
中　　華　　民　　國　　110 　年　　2 　　月　　18　　日
                            書記官　林亭如